【裁判字號】    98,易,3054
【裁判日期】    981130
【裁判案由】    業務侵占
【裁判全文】
臺灣臺中地方法院刑事判決  98年度易字第3054號
公  訴  人  臺灣臺中地方法院檢察署檢察官
被      告  丙○○
                    號
上列被告因業務侵占案件，經檢察官提起公訴（九十八年度偵緝
字第一一二一號），本院依簡式審判程序判決如下：
    主    文
丙○○意圖為自己不法之所有，而侵占對於業務上所持有之物，
處有期徒刑壹年貳月。緩刑年，緩刑期間付保護管束，並應向
執行檢察官指定之政府機關、政府機構、行政法人、社區或其他
符合公益目的之機構或團體，提供壹佰貳拾小時之義務勞務。
    犯罪事實及理由
一、犯罪事實：
    丙○○自民國九十三年起至九十六年十月止，任職於社團法
    人臺中縣龍井鄉環保建設福利協進會（下稱環保協進會，址
    設臺中縣龍井鄉○○村○○路水裡港巷二七之十五號），擔
    任經辦及出納，負責金錢收支及記帳之工作，係從事業務之
    人。詎其因缺錢花用，竟基於意圖為自己不法所有之接續犯
    意，藉職務之便，自九十四年十二月一日起至九十六年十月
    十八日止，均在環保協進會內，陸續多次利用以真正單據領
    取金錢後，漏未記載於帳目上之方式，將業務上所持有，如
    附表所示之領出款項據為己用，共計侵占新臺幣（下同）二
    百二十三萬三千元。嗣經環保協進會發覺有異，始查悉上情
    。
二、本案證據名稱：
(一)被告丙○○之自白。
(二)環保協進會代表人甲○○於偵訊時之證述。
(三)環保協進會公款遭盜領清單。
(四)彰化銀行大肚分行存摺存款帳戶資料及交易明細查詢、彰化
    銀行存摺存款交易明細查詢、彰化銀行大肚分行存摺影本、
    環保協進會九十五年六月至十二月收支明細表、決算表。
(五)本院九十八年度司中調字第一二００號調解程序筆錄。
(六)九十八十一月十日郵政自動櫃員機交易明細表。
(七)法人登記證書、臺中縣人民團體職員當選證明書、會議記錄
    、存證信函。
(八)臺灣高等法院被告前案紀錄表、刑案資料查註紀錄表。
三、查被告於任職環保協進會期間，負責經辦及出納工作，係執
    行業務之人，其利用業務上機會，侵占業務上持有之款項，
    核其所為，係犯刑法第三百三十六條第二項之業務侵占罪。
    被告多次業務侵占犯行，乃基於同一任職機會而接續實施，
    所犯基本構成要件亦屬相同，顯係基於單一之犯意，反覆實
    施同一業務侵占行為，而侵害同一法益，且其數次犯行在時
    間及空間上有其連貫性，應論以接續犯。公訴意旨認被告如
    附表所示之業務侵占犯行，應予分論併罰，容有未洽。又被
    告行為後，須法律有變更，才有新舊法之比較，本案被告業
    務侵占犯行，既接續犯至九十五年七月一日刑法修正公布生
    效施行後之九十六年十月十八日止，係屬跨連新舊刑法之包
    括一行為，其行為終了在新刑法施行後，應逕行適用修正後
    刑法之相關規定，即不生新舊法比較及從輕原則適用之問題
    ，併此敘明。爰審酌被告利用職務上機會總計侵占二百二十
    三萬三千元，使環保協進會受有財產損害，數額鉅大，本不
    宜輕縱，然兼衡被告犯罪之動機、目的、手段，暨其自始坦
    承犯行，且業與環保協進會達成和解，有卷附調解程序筆錄
    足稽，犯後態度尚可等一切情狀，量處如主文所示之刑，以
    示懲儆。末被告前雖曾於八十六年間因侵占案件，經法院判
    處罪刑確定，惟業於八十八年五月六日假釋出監，於八十九
    年八月十九日縮刑期滿未經撤銷假釋視為徒刑執行完畢，而
    被告於執行完畢後五年以內未曾因故意犯罪受有期徒刑以上
    刑之宣告，此有臺灣高等法院被告前案紀錄表、刑案資料查
    註紀錄表各一份在卷可考，審之被告坦承犯行，頗具悔意，
    且已與被害人和解，繳納部分侵占所得，有本院調解程序筆
    錄、郵政自動櫃員機交易明細表存卷得憑，經此教訓當知所
    警惕，本院認所宣告之刑以暫不執行為適當，爰併宣告緩刑
    三年。另為使其深切反省，按九十八年九月一日施行之刑法
    第七十四條第二項第五款規定（依最高法院九十五年刑事庭
    第八次會議決議，關於緩刑之諭知，應逕以判決時之規定處
    斷），諭知被告應向執行檢察官指定之政府機關、政府機構
    、行政法人、社區或其他符合公益目的之機構或團體，提供
    一百二十小時之義務勞務，並依刑法第九十三條第一項第二
    款諭知緩刑期間付保護管束，以啟自新，兼觀後效。
四、本案被告之業務侵占犯行，既賡續犯至九十六年十月十八日
    為止，並不符合中華民國九十六年罪犯減刑條例所定之減刑
    要件，尚無依該條例規定予以減刑之餘地，併此敘明。
五、應依刑事訴訟法第二百七十三條之一第一項、第二百九十九
    條第一項前段、第三百十條之二、第四百五十四條第一項，
    刑法第三百三十六條第二項、第七十四條第一項第二款、第
    二項第五款、第九十三條第一項第二款，刑法施行法第一條
    之一，判決如主文。
六、如不服本判決，應於判決送達後十日內，向本院提出上訴狀
    （須附繕本），上訴於臺灣高等法院臺中分院。
本案經檢察官乙○○到庭執行職務。
中    華    民    國    98    年    11    月    30    日
                  刑事第十庭  法  官  周  莉  菁
以上正本證明與原本無異。
如不服本判決應於收受送達後10日內向本院提出上訴書狀，並應
敘述具體理由；其未敘述上訴理由者，應於上訴期間屆滿後20日
內向本院補提理由書（均須按他造當事人之人數附繕本）「切勿
逕送上級法院」。
告訴人或被害人對於判決如有不服具備理由請求檢察官上訴者，
其上訴期間之計算係以檢察官收受判決正本之日期為準。
                              書記官  吳  彩  華
中    華    民    國    98    年    11    月    30    日
附錄本判決論罪科刑法條：
刑法第336條第2項：
對於業務上所持有之物，犯前條第一項之罪者，處六月以上五年
以下有期徒刑，得併科三千元以下罰金。
【附表】：（時間：民國，金額：新臺幣）
┌──┬───────┬──────┐
│編號│ 日    期     │金額        │
├──┼───────┼──────┤
│1   │ 94年12月1日  │5萬元       │
│2   │ 94年12月23日 │3萬元       │
│3   │ 95年4月6日   │3萬5000元   │
│4   │ 95年4月10日  │3萬元       │
│5   │ 95年4月24日  │3萬5000元   │
│6   │ 95年4月28日  │9萬元       │
│7   │ 95年5月9日   │2萬6000元   │
│8   │ 95年5月12日  │3萬元       │
│9   │ 95年5月16日  │3萬元       │
│10  │ 95年5月18日  │1萬3000元   │
│11  │ 95年5月26日  │7萬元       │
│12  │ 95年6月9日   │2萬元       │
│13  │ 95年6月16日  │6萬元       │
│14  │ 95年6月21日  │2萬元       │
│15  │ 95年6月26日  │1萬5000元   │
│16  │ 95年7月6日   │1萬3000元   │
│17  │ 95年7月17日  │3萬3000元   │
│18  │ 95年7月21日  │3萬元       │
│19  │ 95年7月31日  │2萬5000元   │
│20  │ 95年8月31日  │7萬元       │
│21  │ 95年9月8日   │2萬元       │
│22  │ 95年10月5日  │2萬元       │
│23  │ 95年10月16日 │2萬5000元   │
│24  │ 95年10月23日 │7萬5000元   │
│25  │ 95年11月13日 │3萬元       │
│26  │ 95年11月16日 │9萬元       │
│27  │ 95年11月21日 │2萬元       │
│28  │ 95年11月29日 │5萬元       │
│29  │ 95年12月8日  │4萬5000元   │
│30  │ 95年12月14日 │2萬6000元   │
│31  │ 95年12月19日 │3萬2000元   │
│32  │ 95年12月22日 │3萬5000元   │
│33  │ 96年1月4日   │4萬元       │
│34  │ 96年1月16日  │3萬元       │
│35  │ 96年4月18日  │10萬元      │
│36  │ 96年5月2日   │16萬元      │
│37  │ 96年5月29日  │12萬元      │
│38  │ 96年6月7日   │3萬元       │
│39  │ 96年6月20日  │10萬元      │
│40  │ 96年7月9日   │21萬5000元  │
│41  │ 96年9月29日  │19萬元      │
│42  │ 96年10月9日  │1萬5000元   │
│43  │ 96年10月18日 │4萬元       │
├──┼───────┼──────┤
│總計│              │223萬3000元 │
└──┴───────┴──────┘


司法院資訊處製作；財團法人民間司法改革基金會備份。
